臺灣新竹地方法院刑事判決
111年度金訴字第138號
公  訴  人  臺灣新竹地方檢察署檢察官
被      告  張駿華


選任辯護人  劉尹惠律師
上列被告因違反洗錢防制法等案件，經檢察官提起公訴（110年
度偵字第12548號、111年度偵字第249號），被告於本院準備程
序中，就被訴事實均為有罪之陳述，經告知被告簡式審判程序之
旨，並聽取檢察官、被告及辯護人之意見後，經本院合議庭評議
後裁定由受命法官獨任進行簡式審判程序，本院判決如下：
    主  文
丁○○幫助犯洗錢防制法第十四條第一項之一般洗錢罪，累犯，處
有期徒刑貳月，併科罰金新臺幣壹萬元，罰金如易服勞役，以新
臺幣壹仟元折算壹日。
    事  實
一、丁○○依其社會生活之通常經驗與智識思慮，雖可預見將其所
    有金融帳戶之存摺、金融卡及密碼提供非屬親故或互不相識
    之人使用，有遭他人利用作為財產犯罪所得財物匯入及提領
    工具之可能，並藉此達到掩飾詐欺犯罪所得去向之目的，使
    犯罪查緝更形困難，進而對該詐欺取財正犯所實行之詐欺取
    財及掩飾該詐欺犯罪所得去向之洗錢罪正犯行施以一定助力
    ，仍基於縱令他人以其所申辦之金融帳戶實行詐欺取財犯行
    、掩飾詐欺犯罪所得去向，亦均不違其本意之幫助犯意，於
    民國110年8月24日某時，將其申辦之永豐商業銀行帳號000-
    00000000000000號帳戶（下稱永豐銀行帳戶）、中國信託商
    業銀行帳號000-000000000000號帳戶（下稱中國信託銀行帳
    戶）金融卡寄交予真實姓名年籍不詳之詐欺集團成員收受，並
    以通訊軟體LINE告知該等帳戶金融卡密碼，而以此方式幫助
    詐欺集團遂行詐欺取財及洗錢之犯罪行為。嗣該詐欺集團成
    員取得前揭國泰世華銀行帳戶之金融卡及密碼後，即各意圖
    為自己不法所有，基於詐欺取財及洗錢之單一犯意，先由該
    詐欺集團成員，於附表各編號「詐欺時間及方式」欄所示之
    時間，以該欄位所示之詐欺方式，向附表各編號所示之戊○○
    、己○○、乙○○、丙○○、甲○○施用詐術，致其等陷於錯誤，各
    於附表各編號「轉帳之時間」欄所示之時間，轉帳如附表各
    編號「轉帳金額」所示之款項至丁○○上開永豐銀行、中國信
    託銀行帳戶內，並旋遭該集團不詳成員提領一空。末戊○○、
    己○○、乙○○、丙○○、甲○○發覺受騙報警處理，始循線查悉上
    情。
二、案經戊○○、丙○○、甲○○訴由新竹巿警察局第一分局報告，及
    己○○、乙○○訴由宜蘭縣政府警察局三星分局報告臺灣新竹地
    方檢察署（下稱新竹地檢署）檢察官偵查後起訴。
    理  由
壹、程序事項
　　按本案被告丁○○所犯幫助詐欺取財、幫助一般洗錢等罪，均
    非死刑、無期徒刑、最輕本刑為3年以上有期徒刑之罪，或
    高等法院管轄第一審之案件，被告於本院準備程序進行中，
    就被訴事實均為有罪之陳述，經本院合議庭評議後認合於刑
    事訴訟法第273條之1第1項之規定，裁定進行簡式審判程序
    。又按簡式審判程序之證據調查，不受第159條第1項之限制
    ，刑事訴訟法第273條之2定有明文，是於行簡式審判程序之
    案件，被告以外之人於審判外之陳述，除有其他不得作為證
    據之法定事由外，應認具有證據能力。本判決所援引被告以
    外之人於審判外之陳述，因本案採行簡式審判程序，復無其
    他不得作為證據之法定事由，依上說明，應認具有證據能力
    。
貳、實體事項
一、認定犯罪事實所憑之證據及認定之理由
　　上開犯罪事實，業據被告於本院準備、簡式審判程序中均坦
    承不諱（見本院卷第57頁至第58頁、第66頁、第68頁），且
    除有附表各編號「證據方法」欄所示之各該證據可佐外，亦
    有被告上開永豐銀行帳戶之客戶基本資料表及交易明細、中
    國信託商業銀行股份有限公司110年9月27日中信銀字第1102
    24839249154號函暨函附之客戶基本資料、存款交易明細及
    自動化LOG資料-財金交易資料各1份（見新竹地檢署111年度
    偵字第249號卷【下稱偵249號卷】第16頁、第17頁至其背面
    、第21頁）附卷憑參，足認被告前揭任意性自白核與事實相
    符，本案被告幫助詐欺取財、幫助一般洗錢之犯行事證明確
    ，當堪以認定，自應依法論罪科刑。
二、論罪科刑 
　㈠論罪罪名
　⒈按洗錢防制法所稱洗錢，指下列行為：二、掩飾或隱匿特定
    犯罪所得之本質、來源、去向、所在、所有權、處分權或其
    他權益者，洗錢防制法第2條第2款定有明文。前揭規定所稱
    之掩飾、隱匿行為，目的在遮掩、粉飾、隱藏、切斷特定犯
    罪所得與特定犯罪間之關聯性，是此類洗錢行為須與欲掩飾
    、隱匿之特定犯罪所得間具有物理上接觸關係（事實接觸關
    係）。而提供金融帳戶提款卡及密碼供他人使用，嗣被害人
    雖匯入款項，然此時之金流仍屬透明易查，在形式上無從合
    法化其所得來源，未造成金流斷點，尚不能達到掩飾或隱匿
    特定犯罪所得之來源、去向及所在之作用，須待款項遭提領
    後，始產生掩飾、隱匿之結果。故而，行為人提供金融帳戶
    提款卡及密碼，若無參與後續之提款行為，即非洗錢防制法
    第2條第2款所指洗錢行為，無從成立一般洗錢罪之直接正犯
    。然刑法第30條之幫助犯，係以行為人主觀上有幫助故意，
    客觀上有幫助行為，即對於犯罪與正犯有共同認識，而以幫
    助意思，對於正犯資以助力，但未參與實行犯罪之行為者而
    言。幫助犯之故意，除需有認識其行為足以幫助他人實現故
    意不法構成要件之「幫助故意」外，尚需具備幫助他人實現
    該特定不法構成要件之「幫助既遂故意」，惟行為人只要概
    略認識該特定犯罪之不法內涵即可，無庸過於瞭解正犯行為
    之細節或具體內容。此即學理上所謂幫助犯之「雙重故意」
    。金融帳戶乃個人理財工具，依我國現狀，申設金融帳戶並
    無任何特殊限制，且可於不同之金融機構申請多數帳戶使用
    ，是依一般人之社會通念，若見他人不以自己名義申請帳戶
    ，反而收購或借用別人之金融帳戶以供使用，並要求提供提
    款卡及告知密碼，則提供金融帳戶者主觀上如認識該帳戶可
    能作為對方收受、提領特定犯罪所得使用，對方提領後會產
    生遮斷金流以逃避國家追訴、處罰之效果，仍基於幫助之犯
    意，而提供該帳戶之提款卡及密碼，以利洗錢實行，仍可成
    立一般洗錢罪之幫助犯（最高法院109年度台上大字第3101
    號裁定意旨參照）。
　⒉經查，被告將自己所申辦之上開永豐銀行帳戶、中國信託銀
    行帳戶金融卡、密碼交付予他人，而提供予詐欺集團成員為
    不法使用，應係基於幫助他人詐欺取財及一般洗錢罪之不確
    定犯意，且其所為提供金融卡及密碼之行為亦屬刑法詐欺取
    財罪及一般洗錢罪構成要件以外之行為，其既以幫助他人犯
    罪之意思而參與犯罪構成要件以外之行為，是核被告所為，
    係犯刑法第30條第1項前段、第339條第1項之詐欺取財罪之
    幫助犯及刑法第30條第1項前段、違反洗錢防制法第2條第2
    款而犯同法第14條第1項之一般洗錢罪之幫助犯。
　㈡被告提供上開永豐銀行帳戶之金融卡及密碼予他人，供詐欺
    集團成員使用後，該詐欺集團成員即持之接續向告訴人戊○○
    、乙○○施用詐術，致其等分別陷於錯誤而先後依指示將各該
    款項轉入至被告前揭永豐銀行帳戶，在自然意義上雖有數個
    行為，惟應各係在同一犯罪決意及預定計畫下所為，因果歷
    程並未中斷，且均係於密切接近之時地，侵害同一法益，各
    行為之獨立性極為薄弱，在刑法評價上，以視為數個舉動之
    接續實行，合為包括之一行為予以評價，較為合理，而應各
    僅論以接續犯之一罪。被告以上開單一提供永豐銀行帳戶、
    中國信託銀行帳戶金融卡、密碼之幫助行為，使詐欺集團成
    員得對附表各編號所示之告訴人等施用詐術，並指示告訴人
    等轉帳至該帳戶，而遂行各該詐欺取財之犯行，且於該詐欺
    集團成員自上開帳戶將款項提領後，即達到其等掩飾犯罪所
    得去向之目的，是被告係一行為同時侵害數財產法益；復以
    一行為觸犯幫助詐欺取財罪及幫助一般洗錢罪，為想像競合
    犯，應依刑法第55條前段規定，從一重論以幫助一般洗錢罪
    處斷。
　㈢被告前於109年間因酒後駕車之公共危險案件，經本院以109
    年度竹交簡字第601號判決判處有期徒刑2月確定，於110年7
    月29日易服社會勞動執行完畢等情，有其臺灣高等法院被告
    前案紀錄表1份（見本院卷第93頁至第97頁）存卷可考，復
    為被告坦認在卷（見本院卷第69頁），其受有期徒刑之執行
    完畢後，5年以內故意再犯本案各該有期徒刑以上之罪，當
    屬刑法第47條第1項規定之累犯，惟參酌司法院大法官釋字
    第775號解釋意旨，衡以被告先前執行完畢者係酒後駕車之
    公共危險案件，與本案之罪質有異，倘因此加重最低本刑，
    恐致生行為人所受的刑罰超過其所應負擔罪責的情形，是均
    不依前揭規定加重其刑。
　㈣再者，洗錢防制法第16條第2項規定「犯前2條之罪，在偵查
    或審判中自白者，減輕其刑」，查被告就上開幫助一般洗錢
    之犯行，於本院審理時業已坦認不諱，是本院認其符合洗錢
    防制法第16條第2項之規定，乃依法減輕其刑；又被告係幫
    助他人犯一般洗錢罪，爰再依刑法第30條第2項之規定減輕
    其刑，並依法遞減輕之。
　㈤至被告之辯護人固為其利益請求依刑法第59條規定酌減其刑
    ，惟刑法第59條規定：「犯罪情狀顯可憫恕，認科以最低度
    刑仍嫌過重者，得酌量減輕其刑」，此雖為法院依法得行使
    裁量之事項，然非漫無限制，必須犯罪另有特殊之原因、環
    境與情狀，在客觀上足以引起一般之同情，認為即予宣告法
    定低度刑期，猶嫌過重者，始有其適用，最高法院著有69年
    台上字第4584號判例可考。是以，為此項裁量減輕其刑時，
    必須就被告全部犯罪情狀予以審酌，在客觀上是否有足以引
    起社會上一般人之同情，而可憫恕之情形，始謂適法。查被
    告於本案所涉幫助一般洗錢犯行，雖犯罪情節非鉅，然業已
    迭依洗錢防制法第16條第2項、刑法第30條第2項規定遞減其
    刑，當無科以最低刑度仍嫌過重之情，是應無刑法第59條之
    適用，特此敘明。
　㈥爰以行為人責任為基礎，審酌被告因一時失慮，雖得以預見
    將帳戶交付他人使用，可能因此幫助詐欺集團遂行詐欺取財
    及洗錢等犯行，竟因需錢孔急，即將自己申辦之永豐銀行、
    中國信託銀行帳戶金融卡及密碼交予他人，使該詐欺集團成
    員得以作為轉向告訴人等詐欺取財之工具，此非但徒增告訴
    人尋求救濟之困難，亦使詐欺集團得以遂行詐欺取財犯行，
    同使執法人員難以追查該詐欺集團成員真實身分，其行為自
    有非是，惟念及被告犯後終能坦承犯行，亦積極與到庭之告
    訴人甲○○、丙○○達成和解，此有本院111年度附民字第250號
    、第373號和解筆錄各1份（見本院卷第89頁至第90頁、第91
    頁至第92頁）附卷憑參，復有意願賠償告訴人己○○，而與之
    成立調解，是被告應已竭力彌補告訴人等之損失，堪認其確
    有悔意，犯後態度良好，另兼衡被告自述內容並提出相關證
    明文件，可認被告現從事廚師工作、與未成年子女、母親同
    住、現為低收入戶、尚有負債之家庭經濟狀況暨碩士肄業之
    教育程度（見本院卷第69頁、第13頁、第81頁、第83頁）等
    一切情狀，量處如主文所示之刑，並就罰金部分諭知易服勞
    役之折算標準。
三、關於沒收部分
    按犯第14條之罪，其所移轉、變更、掩飾、隱匿、收受、取
    得、持有、使用之財物或財產上利益，沒收之，洗錢防制法
    第18條第1項前段定有明文。再如共同犯罪，因共同正犯因
    相互間利用他方之行為，以遂行其犯意之實現，本於責任共
    同原則，有關犯罪所得，應於其本身所處主刑之後，併為沒
    收之諭知；然幫助犯則僅對犯罪構成要件以外之行為加以助
    力，而無共同犯罪之意思，自不適用責任共同原則，對於正
    犯所有因犯罪所得之物，無庸為沒收之宣告。查本件卷內尚
    無證據可認被告有分得詐欺集團成員之詐欺所得，亦未有因
    提供帳戶而獲有報酬之情，故本院自無從宣告沒收，附此敘
    明。
據上論斷，應依刑事訴訟法第273條之1第1項、第299條第1項前
段，判決如主文。
案經檢察官吳志中提起公訴，檢察官劉正祥到庭執行職務。
中　　華　　民　　國　　111 　年　　5 　　月　　20　　日
                      刑事第二庭法  官  江宜穎
以上正本證明與原本無異。
如不服本判決應於收受判決後20日內向本院提出上訴書狀，並應
敘述具體理由。其未敘述上訴理由者，應於上訴期間屆滿後20日
內向本院補提理由書(均須按他造當事人之人數附繕本)「切勿逕
送上級法院」。
中　　華　　民　　國　　111 　年　　5 　　月　　20　　日
                                書記官  蕭妙如
附錄本案論罪科刑法條：
洗錢防制法第2條第2款
本法所稱洗錢，指下列行為：
二、掩飾或隱匿特定犯罪所得之本質、來源、去向、所在、所有
    權、處分權或其他權益者。
　　
洗錢防制法第14條第1項
有第二條各款所列洗錢行為者，處7年以下有期徒刑，併科新臺
幣5百萬元以下罰金。

刑法第339條第1項
意圖為自己或第三人不法之所有，以詐術使人將本人或第三人之
物交付者，處5年以下有期徒刑、拘役或科或併科50萬元以下罰
金。

刑法第30條
幫助他人實行犯罪行為者，為幫助犯。雖他人不知幫助之情者，
亦同。
幫助犯之處罰，得按正犯之刑減輕之。

附表：
編號 告訴人  詐欺時間及方式 轉帳、存款時間 轉帳、存款金額 （新臺幣/元） 證據方法 （各告訴人、被害人被詐欺之證據方法） 1 戊○○  該詐欺集團某成員先於110年8月27日17時26分許，佯裝MOMO購物網及國泰世華銀行客服人員撥打電話予戊○○，向之誆稱：因作業疏失導致多了一筆訂單，需依指示操作網路銀行解除訂單云云，致戊○○陷於錯誤，而依指示於右列時間使用網路銀行轉帳右列金額至丁○○上開永豐銀行帳戶。 110年8月27日 18時31分許 4萬9,989元 ⒈證人即告訴人戊○○於警詢中之指訴（見偵249號卷第9頁至第11頁）。 ⒉告訴人戊○○提出之手機通話紀錄翻拍照片4張（見偵249號卷第33頁至其背面）。 ⒊告訴人戊○○網路轉帳至被告永豐銀行帳戶之台幣轉帳成功通知擷圖4張（見偵249號卷第34頁至其背面）。 ⒋告訴人戊○○之內政部警政署反詐騙諮詢專線紀錄表1份（見偵249號卷第32頁至其背面）。  ⒌告訴人戊○○之彰化縣警察局鹿港分局鹿港派出所受理詐騙帳戶通報警示簡便格式表1份（見偵249號卷第35頁）。  ⒍告訴人戊○○之金融機構聯防機制通報單影本1份（見偵249號卷第36頁）。 ⒎告訴人戊○○之彰化縣警察局鹿港分局鹿港派出所受理各類案件紀錄表影本1份（見偵249號卷第37頁）。     110年8月27日 18時34分許 9,989元  2 己○○  該詐欺集團某成員先於110年8月27日17時21分許，佯裝誠品書店及聯邦銀行客服人員撥打電話予己○○，向之誆稱：因作業疏失導致多了一筆訂單，需依指示操作網路銀行解除訂單云云，致己○○陷於錯誤，而依指示於右列時間使用網路銀行轉帳右列金額至丁○○上開永豐銀行帳戶。 110年8月27日 18時39分許 9,990元 ⒈證人即告訴人己○○於警詢中之指訴（見新竹地檢署110年度偵字第12548號卷【下稱偵12548號卷】第16頁至其背面）。 ⒉告訴人己○○提出之手機通話紀錄翻拍照片2張（見偵12548號卷第18頁背面至第19頁）。 ⒊告訴人己○○網路轉帳至被告永豐銀行帳戶之轉帳交易通知擷圖1張（見偵12548號卷第18頁）。 ⒋告訴人己○○之內政部警政署反詐騙諮詢專線紀錄表1份（見偵12548號卷第20頁至其背面）。   ⒌告訴人戊○○之臺中市警察局太平分局新平派出所受理詐騙帳戶通報警示簡便格式表1份（見偵12548號卷第22頁）。   ⒍告訴人己○○之金融機構聯防機制通報單影本1份（偵12548號卷第22頁）。 3 乙○○ 該詐欺集團某成員先於110年8月27日17時3分許，佯裝東森購物及郵局客服人員撥打電話予乙○○，向之誆稱：因帳戶遭盜刷，需依指示操作網路銀行解除錯誤設定云云，致乙○○陷於錯誤，而依指示於右列時間使用網路銀行或操作自動櫃員機轉帳右列金額至丁○○上開永豐銀行帳戶。 110年8月27日 18時45分許 9,999元 ⒈證人即告訴人乙○○於警詢中之指訴（見偵12548號卷第23頁至其背面）。 ⒉告訴人乙○○提出之手機通話紀錄翻拍照片2張（見偵12548號卷第24頁背面至第25頁）。 ⒊告訴人乙○○網路轉帳至被告永豐銀行帳戶之存款交易明細查詢擷圖1張、卡片轉出擷圖2張（見偵12548號卷第24頁、第26頁背面、第27頁）。 ⒋告訴人乙○○之內政部警政署反詐騙諮詢專線紀錄表1份（見偵12548號卷第28頁至其背面）。   ⒌告訴人乙○○之新北市政府警察局土城分局廣福派出所受理詐騙帳戶通報警示簡便格式表1份（見偵12548號卷第29頁）。   ⒍告訴人乙○○之金融機構聯防機制通報單影本1份（偵12548號卷第30頁）。     110年8月27日 18時46分許 9,998元     110年8月27日 18時47分許 9,997元     110年8月27日 19時03分許 9,999元     110年8月27日 19時04分許 9,998元  4 丙○○ 該詐欺集團某成員先於110年8月27日19時31分許，佯裝東森購物及第一銀行客服人員撥打電話予丙○○，向之誆稱：因作業疏失導致多下了一筆訂單，需依指示操作網路ATM解除訂單云云，致丙○○陷於錯誤，而依指示於右列時間使用網路銀行轉帳右列金額至丁○○上開中國信託銀行帳戶。 110年8月27日 21時13分許 9萬9,987元 ⒈證人即告訴人丙○○於警詢中之指訴（見偵249號卷第13頁至其背面）。 ⒉告訴人丙○○提出之手機通話紀錄翻拍照片3張（見偵249號卷第44頁至其背面）。 ⒊告訴人丙○○提出之第一銀行存摺封面翻拍照片1張、轉帳至被告中國信託銀行帳戶交易明細擷圖1張（見偵249號卷第44頁）。 ⒋告訴人丙○○之內政部警政署反詐騙諮詢專線紀錄表1份（見偵249號卷第41頁至其背面）。  ⒌告訴人丙○○之新北市政府警察局土城分局廣福派出所受理詐騙帳戶通報警示簡便格式表1份（見偵249號卷第42頁）。  ⒍告訴人丙○○之金融機構聯防機制通報單影本1份（見偵249號卷第43頁）。 ⒎告訴人戊○○之新北市政府警察局土城分局廣福派出所受理各類案件紀錄表影本1份（見偵249號卷第45頁）。  5 甲○○ 該詐欺集團某成員先於110年8月27日20時47分許，佯裝東森集團及永豐銀行客服人員撥打電話予甲○○，向之誆稱：因公司系統遭駭客入侵，以致銀行帳戶遭盜刷，需依指示操作自動櫃員機進行轉帳云云，致甲○○陷於錯誤，而依指示於右列時間使用網路銀行轉帳右列金額至丁○○上開中國信託銀行帳戶。 110年8月27日 21時52分許 1萬9,987元 ⒈證人即告訴人甲○○於警詢中之指訴（見偵249號卷第14頁至其背面）。 ⒉告訴人甲○○提出之上海商業儲蓄銀行銀行存摺封面影本1紙、網路轉帳至被告中國信託銀行帳戶交易明細擷圖1張（見偵249號卷第53頁、第52頁）。 ⒊告訴人甲○○之內政部警政署反詐騙諮詢專線紀錄表1份（見偵249號卷第49頁至其背面）。  ⒋告訴人甲○○之桃園市政府警察局楊梅分局楊梅派出所受理詐騙帳戶通報警示簡便格式表1份（見偵249號卷第50頁）。  ⒌告訴人甲○○之金融機構聯防機制通報單影本1份（見偵249號卷第51頁）。